【裁判字號】    91,訴,2882
【裁判日期】    920605
【裁判案由】    損害賠償
【裁判全文】
臺灣臺中地方法院民事判決  九十一年度訴字第二八八二號
    原      告  乙○○
    被      告  甲○○
右當事人間請求損害賠償事件，於民國九十二年五月二十日辯論終結，本院判決如左：
    主      文
被告應給付原告新臺幣拾伍萬伍仟伍佰肆拾壹元。
訴訟費用由被告負擔五分之二，餘由原告負擔。
    事      實
甲、原告方面：
一、聲明：求為判決被告應給付原告新台幣（下同）八十八萬零六十七元。
二、陳述：
（一）被告於民國（下同）九十一年二月十四日中午十二時二十八分左右，駕駛車牌號碼６
      Ｋ─８４８２號自用小客車，沿台中縣和平鄉台八線中部橫貫公路，由大禹嶺往梨山
      方向行駛，途經八十六公里處，竟疏於注意，駛出路面邊線，致發現在邊線外觀賞風
      景之原告時，已煞避不及而撞擊之，因而造成原告左鎖骨骨折、左脛骨及腓骨開放性
      骨折等傷害。
（二）依民法第一百八十四條之規定，被告因故意或過失不法侵害他人之權利者，負損害賠
      償責任，同法第一百九十一條之二規定，汽車等動力車輛在使用中加損害於他人者，
      駕駛人應賠償因此所受之損害。今被告駕駛汽車，因過失致原告身體受傷，而支出醫
      療費用，且半年無法工作，則被告應對原告所受上述財產上損害負損害賠償責任，又
      原告因此次事故，身體與精神受到嚴重傷害，依民法第一百九十五條之規定，被告並
      應賠償原告慰撫金。
（三）原告請求被告賠償損害，共計八十八萬零六十七元，茲說明如下：
    (一)醫藥費：三萬五千五百四十一元。
    (二)工作損失：原告服務於九頂實業有限公司，每月可領薪資為二萬元，由於被告之過失
      行為導致受傷，六個月無法工作，所受損失共計十二萬元。
    (三)精神上損害：原告因被告之過失行為致身體多處受傷而不良於行，接受治療過程中，
      因病痛致精神痛苦萬分，因而向被告請求賠償非財產上損害七十五萬元。
（四）對被告抗辯之陳述：原告否認被告所陳述之事實，主張被告因其駕車行為有過失，始
      造成撞擊原告之結果。
三、證據：提出驗傷診斷書、診斷證明書、台灣台中地方法院檢察署九十一年偵字第六七六
          一號檢察官起訴書、台灣省台中縣區車輛行車事故鑑定委員會鑑定意見書、羅東
          博愛醫院醫療費用收據（均影本）各一份、台北市立仁愛醫院醫療費用證明單影
          本兩張為證。
乙、被告方面：
    被告未於最後言詞辯論期日到場，據其前到場所為之聲明及陳述如下：
一、聲明：求為判決駁回原告之訴。
二、陳述：
    在被告將車行駛至案發現場之前，原告正在公路旁煮炊中餐，佔據路面大約二‧八公尺
    而占用車道，以致車輛行經時必須跨越車道，嗣後被告駕車行至案發現場時，正有一輛
    車迎面駛來，被告即向左閃避，結果車右後方保險桿撞到原告左腳，右後視鏡撞到原告
    左手。本件肇事原因係因原告座車擋住馬路，被告本身並無過失。
丙、本院依職權調取本院九十一年度交易字第二四九號過失傷害案件全卷（含臺灣臺中地方
    法院檢察署九十一年度偵字第六七六一號卷）。
    理      由
一、程序方面：
（一）按訴狀送達後，原告不得將原訴變更或追加他訴，但擴張或減縮應受判決事項之聲明
      者，不在此限，民事訴訟法第二百五十五條第一項第三款定有明文。本件原告原起訴
      聲明求為判決被告應賠償一百六十六萬五千零六十七元，後改為一百六十九萬五千零
      三十五元，嗣後又改為八十八萬零六十七元（見本院九十一年十二月三日及九十二年
      四月十日之言詞辯論筆錄），核屬擴張與減縮應受判決事項之聲明，於法尚無不合，
      應予准許，合先敘明。
（二）被告未於最後言詞辯論期日到場，核無民事訴訟法第三百八十六條各款所列情形，爰
      依原告之聲請，由其一造辯論而為判決。
二、原告主張：被告於九十一年二月十四日中午十二時二十八分許，駕駛車牌號碼６Ｋ─８
    ４８２號自用小客車，沿台中縣和平鄉台八線中部橫貫公路，由大禹嶺往梨山方向行駛
    ，途經八十六公里處，竟疏於注意，駛出路面邊線，致發現在邊線外觀賞風景之行人即
    原告時，已煞避不及而撞擊之，造成原告身體受傷，於治療過程中，承受精神上之痛苦
    ，且因傷無法工作達半年之久，據此請求被告賠償原告所受財產上及非財產上損害（包
    括醫療費用、工作損失及慰撫金）共計八十八萬零六十七元，爰訴請被告如數賠償等語
    ；被告則以：案發前原告正在公路旁煮炊中餐，佔據路面大約二‧八公尺而占用車道，
    以致車輛行經時必須跨越車道，嗣後被告駕車行至案發現場時，為了閃避來車，以致車
    右後方保險桿撞到原告左腳，右後視鏡撞到原告左手，由上可知，本件事故起因於原告
    之座車擋住馬路，被告本身並無過失等語，資為抗辯。
三、經查被告於九十一年二月十四日中午十二月二十八分左右，駕駛車牌號碼６Ｋ─８４８
    ２號自用小客車，沿台中縣和平鄉台八縣中部橫貫公路，由大禹嶺往梨山方向行駛，途
    經八十六公里處，撞擊當時於路面邊線外之原告，致原告受傷等事實，業據原告提出臺
    灣臺中地方法院檢察署九十一年偵字第六七六一號檢察官起訴書、台灣省台中縣區車輛
    行車事故鑑定委員會鑑定意見書、驗傷診斷書及診斷證明書（均影本）各一件為證，復
    為被告所不爭執，自堪信為真實。
四、兩造經言詞辯論後，所呈現的爭點為：被告就本件事故之發生，究竟有無過失？如被告
    確有過失，原告是否有與有過失之可能？爰就上述爭點，說明兩造之主張及本院之判斷
    如下：
  （一）兩造之主張：
      (一)原告主張：
        被告當時開車行經案發路段時，竟疏於注意，駛出路面邊線，致發現在邊線外觀賞
        風景之行人即原告時，已煞避不及而撞擊之，造成原告左鎖骨骨折、左脛骨及腓骨
        開放性骨折等傷害，原告並無過失。
      (二)被告主張：
        案發前原告正在公路旁煮炊中餐，佔據路面大約二‧八公尺而占用車道，以致車輛
        行經時必須跨越車道，嗣後被告駕車行至案發現場時，正有一輛車迎面駛來，被告
        即向左閃避，結果車右後方保險桿撞到原告左腳，右後視鏡撞到原告左手。本件肇
        事原因係原告座車擋住馬路，被告本身並無過失。
  （二）本院之判斷：
      (一)按系爭車禍現場路段之速限為時速三十公里，亦有行車速限照片二張附於刑案卷內
        可稽，被告於刑案中則自承以時速約四十公里之速度前行，足見被告有超速之情，
        應甚明確。再者，系爭車禍發生時，系爭路段路旁有停車、視距不良等情，有道路
        交通事故調查報告表附於刑案卷內可稽，被告行經該處自應更為謹慎駕駛，以防突
        發狀況之發生。且依同調查報告表所示，被告係先擦撞路旁護欄，碰觸護欄行駛十
        七點七公尺後，才撞上原告等情，可見被告於行經彎道前方處並未放慢速度，否則
        焉有碰觸護欄十七餘公尺而未能剎停之道理，凡此均足證被告有超速駕駛、未減速
        慢行及未注意車前狀況之情形。按汽車行車速度，須依標誌之規定，於行經彎道時
        ，應減速慢行，作隨時停車之準備；汽車行駛時駕駛人應注意車前狀況，並隨時採
        取必要之安全措施；又汽車除準備停車或臨時停車外，不得駛出路面邊線，道路交
        通安全規則第九十三條第一項第一款、第三款、第九十四條第三項、第九十七條第
        四款分別定有明文。被告駕車自應注意上述道路交通安全規定，且依當時天氣、光
        線等，並無不能注意之情形，詎其能注意，竟疏未注意及此，而於行經前開轉彎處
        未減速慢行，貿然以時速四十公里之速度行駛，因而肇事，致原告受有傷害，被告
        自有過失。而本件車禍經刑事庭送請鑑定之結果，亦認被告駕駛自小客車行經彎道
        未注意車前狀況且超速駕車，貿然將車駛往右側路邊撞上護欄及路邊行人，為肇事
        主因，此有被告未予爭執之臺灣省臺中縣區車輛行車事故鑑定委員會於九十二年一
        月十五日中縣鑑字第九一０七三三號鑑定意見書一件附於刑案卷足參，益證被告有
        過失甚明，且被告之過失行為與原告之損害間具有相當因果關係，亦屬明確，被告
        否認有過失云云，尚無可取。
      (二)被告雖抗辯本件肇事原因係原告座車擋住馬路，亦與有過失等語，此為原告所否認
        ，被告就此一事實，並未舉證以實其說，自不足採信，故而，其此部分之主張，自
        無可信。
五、按汽車等動力車輛在使用中加損害於他人者，駕駛人應賠償因此所受之損害，民法第一
    百九十一條之二定有明文，本件被告於行經前開轉彎處未減速慢行，貿然以時速四十公
    里之速度行駛，因而肇事，致原告受有傷害，則原告依前開法律規定，自得請求被告賠
    償其損害，茲審酌原告主張之損害數額如下：
（一）醫藥費：
      原告因本件車禍受傷，共計支出醫藥費用三萬五千五百四十一元等情，業據其提出羅
      東博愛醫院醫療費用收據影本一份及台北市立仁愛醫院醫療費用證明單影本二件為證
      ，被告就此復未到場爭執，自堪信為真實，此部分自應由被告負賠償之責。
（二）工作損失：
      原告主張其因本件車禍受傷後（即自九十一年二月十四日起）有半年之時間無法工作
      等語，經本院向原告就診之臺北市仁愛醫院函詢結果，該院認為依原告之病況在九十
      一年十月二十八日前因骨折未癒合，並無法從事裝潢工作，有該院九十二年四月二十
      五日北市仁醫歷字第０九二六０三二九三００號函附卷可參，足見原告之上開主張應
      屬事實，而原告每月之收入有二萬元等情，復有其提出被告未予爭執之扣繳憑單影本
      一件在卷可查，則原告主張其因車禍受傷受有十二萬元之工作損失（所失利益）等情
      ，應係事實，可以採信，被告就此部分自負有賠償之責。
（三）精神上損害：
    (一)按不法侵害他人之身體、健康、名譽或自由者，被害人雖非財產上之損害，亦得請求
      賠償相當之金額，民法第一百九十五條第一項定有明文。
    (二)而非財產上損害之慰撫金數額，究竟若干為適當，應斟酌兩造身分、地位及經濟狀況
      ，俾為審判之依據。本件原告因系爭車禍受傷，均經數次治療始痊癒，精神上受有痛
      苦不言可諭，本院審酌原告係國中畢業（有戶籍謄本影本一件可稽）、從事裝潢之工
      作、月收入約為二萬元，被告係從事教育之工作（其於刑案中自承）等經濟能力、身
      分、地位之一切情狀，認原告之非財產上損害賠償請求，以二十萬元為適當。是原告
      之慰撫金請求在此範圍內，為有理由，逾此部分之主張，於法未合。
（四）綜上所述，原告得請求被告賠償之損害總額為三十五萬五千五百四十一元。
六、從而，本件原告訴請被告賠償，在三十五萬五千五百四十一元之範圍內，為有理由，應
    予准許，逾此部分之請求，於法無據，為無理由，應予駁回。
七、本件事證已明，兩造其餘攻擊防禦方法，經審酌結果，核與本判決之結論無影響，爰不
    以一一論述，併予敘明。
八、據上論結，本件原告之訴為一部有理由、一部無理由，依民事訴訟法第三百八十五條第
    一項前段、第七十九條但書，判決如主文。
中      華      民      國      九十二      年      六      月       五       日
~B臺灣臺中地方法院民事第四庭
~B    法  官  李國增
右為正本係照原本作成。
如不服本判決，應於判決送達後二十日內，向本院提出上訴狀（須按他造當事人之人數附繕
本）。
中      華      民      國      九十二      年      六      月       九       日
~B法院書記官


司法院資訊處製作；財團法人民間司法改革基金會備份。
